【裁判字號】    90,上易,687
【裁判日期】    900228
【裁判案由】    違反毒品危害防制條例
【裁判全文】
臺灣高等法院高雄分院刑事判決                      九十年度上易字第六八七號
    上  訴  人
    即  被  告  甲○○
右上訴人因違反毒品危害防制條例案件，不服臺灣屏東地方法院八十九年度易字第一
三三號中華民國九十年二月二十八日第一審判決（起訴案號：臺灣屏東地方法院檢
察署八十九年度毒偵字第一八八二號），提起上訴，本院判決如左：
      主  文
原判決撤銷。
甲○○連續施用第二級毒品，處有期徒刑柒月。
吸食器壹組、酒精燈壹個，均沒收銷燬之。
      事  實
一、甲○○前因施用毒品，經臺灣屏東地方法院於八十八年間裁定送觀察、勒戒後，
    因無繼續施用毒品傾向，由臺灣屏東地方法院檢察署檢察官於民國八十八年七月
    二十六日，以八十八年度偵字第四七四六號不起訴處分確定。猶不知悔改，復基
    於施用毒品之概括犯意，自八十九年一月五日起至同年一月十二日止，連續在屏
    東市大鵬里成功巷二十三號住處，施用第二級毒品安非他命多次，經臺灣屏東地
    方法院以八十九年度毒聲字第七二號裁定送觀察、勒戒，因有繼續施用毒品傾向
    ，而裁定令入戒治處所施以強制戒治，並於八十九年三月二十一日以八十九年度
    易字第三三一號判決判處有期徒刑六月，於八十九年四月二十五日判決確定，然
    尚未執行。詎甲○○又基於施用毒品之概括犯意，於前開戒治處分經臺灣屏東地
    方法院裁定停止執行交付保護管束期間內，自八十九年七月十八日起至同年八月
    十八日止，連續在上開住處，施用第二級毒品安非他命多次，經警於八十九年八
    月二十一日十八時二十分許，採尿送驗後呈甲基安非他命陽性反應而查獲。復承
    前揭施用第二級毒品之概括犯意，自八十九年十一月間某日起至九十年一月十五
    日十五時止，連續在上開住處及屏東市○○路、寶建醫院地下室等處，施用第二
    級毒品安非他命多次，嗣經警於九十年一月十五日十六時許，在寶建醫院九○九
    號房查獲，並扣得其所持有專供施用第二級毒品安非他命之器具吸食器一組、酒
    精燈一個。
二、案經屏東縣警察局屏東分局報告臺灣屏東地方法院檢察署檢察官偵查起訴。
      理  由
一、右揭事實，迭據被告甲○○分別於警訊時、檢察官偵查中、原審及本院審理時坦
    承不諱，另被告為警於上開時間所採之尿液，經分別送請臺灣檢驗科技股份有限
    公司、屏東縣衛生局檢驗結果，均呈甲基安非他命陽性反應，有臺灣檢驗科技股
    份有限公司八十九年八月三十一日編號ＫＨ８１１３３＼００號濫用藥物尿液檢
    驗報告、屏東縣衛生局九十年一月二十日屏縣衛檢六字第９０００１９號煙毒及
    麻醉藥品類委託檢驗結果通知書各一紙附卷可稽，復有被告甲○○所持有專施用
    第二級毒品安非他命之器具吸食器一組、酒精燈一個扣案足憑，事證至為明確，
    被告甲○○施用第二級毒品之犯行，洵堪認定。
二、被告甲○○前因施用毒品，經臺灣屏東地方法院於八十八年間裁定送觀察、勒戒
    後，因無繼續施用毒品傾向，由臺灣屏東地方法院檢察署檢察官於民國八十八年
    七月二十六日，以八十八年度偵字第四七四六號不起訴處分確定。復自八十九年
    一月五日起至同年一月十二日止，連續在屏東市大鵬里成功巷二十三號住處，施
    用第二級毒品安非他命多次，經臺灣屏東地方法院以八十九年度毒聲字第七二號
    裁定送觀察、勒戒，因有繼續施用毒品傾向，而裁定令入戒治處所施以強制戒治
    ，並於八十九年三月二十一日以八十九年度易字第三三一號判決判處有期徒刑六
    月，於八十九年四月二十五日判決確定（尚未執行），嗣經臺灣屏東地方法院裁
    定停止戒治，所餘戒治期間付保護管束，而被告於保護管束期間 (八十九年七月
    十三日起至九十年二月十二日止)，復犯本罪，有保護管束執行指揮書、被告全
    國前案紀錄表在卷為憑。被告甲○○雖辯稱其係於停止戒治期間再犯，既經撤銷
    停止戒治，執行剩餘之戒治期間，本件之犯行並非三犯，仍應算入前案犯行之一
    部云云。惟查：毒品危害防制條例對於施用第一、二級毒品者，並未予以除罪，
    仍屬刑事犯，僅同時視為病人，施以觀察、勒戒或強制戒治之療程，並僅在一犯
    、二犯，經觀察、勒戒，無繼續施用毒品之傾向，或一犯經觀察、勒戒，有繼續
    施用毒品之傾向，再經強制戒治期滿之情形，始免予以刑罰制裁，此觀諸該條例
    第二十條、第二十三條之規定自明。被告甲○○二犯施用毒品之犯行，經觀察、
    勒戒，認有繼續施用毒品之傾向，既經另案判刑確定，其再為施用毒品之犯行，
    自不在刑罰豁免之列。至毒品危害防制條例第二十二條第二項中段所稱「違反保
    護管束情節重大者，得由檢察官聲請法院裁定撤銷停止戒治」，並非限制犯罪人
    行為之可罰性，而謂可以免於刑罰制裁，否則停止戒治前施用毒品之行為應予處
    罰，而停止戒治後施用毒品之行為，其可責性較高，反可免罰，無異鼓勵犯罪，
    當非法之本意。是適用毒品危害防制條例時，其一犯、再犯、三犯應以經檢察官
    不起訴處分及法院判決確定之次數為斷，而非以觀察、勒戒或強制戒治等程序執
    行完畢之次數為準。本件被告甲○○二犯施用毒品之犯行，經觀察、勒戒，認有
    繼續施用毒品之傾向，既經另案判刑確定，其於停止戒治期間，再為施用毒品之
    犯行，除由檢察官聲請法院裁定撤銷停止戒治外，仍應予以論罪科刑。
三、核被告甲○○施用安非他命之行為，係犯毒品危害防制條例第十條第二項之施用
    第二級毒品罪。被告甲○○持有吸食器及酒精燈之行為，係犯同條例第十一條第
    三項之持有專供施用毒品之器具罪。被告所犯上開二罪間，有方法結果之牽連關
    係，應依刑法第五十五條牽連犯之規定，從一重之施用第二級毒品罪處斷。被告
    先後多次犯行，時間緊接，方法相同，觸犯構成要件相同之罪名，顯係基於概括
    犯意為之，應依連續犯規定，論以一罪，並依法加重其刑。公訴人雖就被告於八
    十九年十一月間起至九十年一月十五日止，施用第二級毒品之犯行，另案以九十
    年度訴字第九二號提起公訴（他案起訴部分另由原審不受理之判決），惟檢察官
    就犯罪事實一部起訴者，其效力及於全部，前開於他案起訴部分，與本件起訴部
    分之犯罪事實，有連續犯之關係，已如前述，本院自應就屬於裁判上一罪之他部
    分，一併加以審判。
四、原審認被告甲○○罪證明確，予以論罪科刑，固非無見。惟：(1)被告甲○○所犯
    施用第二級毒品與持有專供施用毒品之器具二罪間，。被告所犯上開二罪，有方
    法結果之牽連關係，應依刑法第五十五條牽連犯之規定從一重處斷，惟原判決認
    被告持有上開器具後，進而用供吸食毒品，其持有之行為，應為施用行為所吸收
    ，不另論持有罪，容有未洽；(2)扣案之吸食器一組、酒精燈一個，係被告甲○○
    所持有專供施用第二級毒品安非他命之器具，此項專供施用毒品之事實，原判決
    事實欄未予明確認定，理由欄復未見敘明，亦有未洽。被告甲○○上訴意旨未指
    摘及此，其以本件之犯行應算入前案犯行之一部，且原審量刑過重云云，指摘原
    判決不當，雖無理由，惟原判決既有可議，自應由本院予以撤銷改判。爰審酌被
    告甫經裁停止戒治，交付保護管束，旋即再犯本罪，足認並無悔意，惟因施用毒
    品乃自戕行為，且被告犯後尚能坦認犯行，態度良好等一切情狀，仍如原審量處
    如主文第二項所示之刑。扣案之吸食器一組、酒精燈一個，係被告甲○○所持有
    專供施用第二級毒品安非他命之器具，應依毒品危害防制條例第十八條第一項前
    段規定，不問屬於犯人與否，均宣告沒收銷燬之。
據上論結，應依刑事訴訟法第三百六十九條第一項前段、第三百六十四條、第二百九
十九條第一項前段、毒品危害防制條例第十條第二項、第十一條第三項、第十八條第
一項前段，刑法第十一條、第五十五條、第五十六條，判決如主文。
本案經檢察官邱榮藏到庭執行職務。
中      華      民      國    九十      年      四      月     三十     日
                              臺灣高等法院高雄分院刑事第三庭
                                  審判長法官  莊秋桃
                                        法官  莊崑山
                                        法官  陳中和
右正本證明與原本無異。
不得上訴。
                                      書記官  梁美姿
中    華    民    國      九十      年       五       月      二        日
附錄：本判決論罪科刑法條：
毒品危害防制條例第十條第二項：
施用第二級毒品者，處三年以下有期徒刑。
                                                                        Ｆ


司法院資訊處製作；財團法人民間司法改革基金會備份。
